---
title: "Enunciado de los ejercicios"
author: "enferrofa@gmail.com"
date: "`r Sys.Date()`"
output: 
  html_document:
    toc: true
---

```{r setup, include=FALSE}
knitr::opts_chunk$set(echo = TRUE)
source("scripts/teoriadecision_funciones_incertidumbre.R")
```

---

---

# Problema 1

Se proporciona la siguiente tabla de decisión, cuyas filas representan alternativas y columnas estados de la naturaleza. Existe un único criterio de decisión. 

```{r, echo=FALSE}
set.seed(26072001)
tbl1 <- crea.tablaX(rpois(15*10, 21), 
                    numalternativas = 15,
                    numestados = 10)
knitr::kable(tbl1)
```

Se pide: Decisión bajo incertidumbre usando todos los criterios individualmente en caso de criterios negativos y positivos.

---

---

# Problema 2

La empresa Jamestown se dedica a la inversión inmobiliaria construyendo, renovando y reacondicionando edificios. Recientemente ha adquirido por 2.000 euros el edificio de una antigua fábrica de bicicletas en el distrito de Schinkel, en Amsterdam. De momento no se han hecho modificaciones, sin embargo el propietario del edificio colindante está interesado en ampliar sus oficinas y ofrece 2.200 euros por el edificio. 

En caso de no vender, se plantea la posibilidad de renovar la fábrica y convertirla en un espacio de oficinas moderno o en viviendas. Los costes estimados de dichas reformas son 300 y 1.000 euros, respectivamente. Se estima que en condiciones normales el valor de mercado del edificio reformado aumentaría en 1.300 para las oficinas y 1.750 para las viviendas.

Para tomar la decisión también se considera el contexto económico y urbanístico:

  - El fenómeno *work-from-home* influye en la demanda de oficinas y no se sabe qué puede ocurrir en un futuro cercano: 
    + Si la demanda de oficinas cae, el precio de venta de las oficinas disminuirá un 60%.
    + Si la demanda de oficinas se mantiene, el precio de venta de las oficinas se mantendrá.
  
  - El ayuntamiento pretende renovar las calles e infraestructuras de la zona y se piensa que en un futuro próximo el barrio puede ser más atractivo, repercutiendo en los alquileres y por ende en las transacciones:
    + Si la percepción del barrio mejora, se podrán vender los inmuebles por un 30% más.
    + Si la percepción del barrio empeora, se podrán vender los inmuebles por un 30% menos.