---
title: "Enunciados junto con las soluciones"
author: "Soledad Gallego Benot"
output: html_document
---

## Tablas de decisión:

-   *TABLA (A)*:

```{r, echo=FALSE}
library(knitr)
source("teoriadecision_funciones_incertidumbre.R")
tablaPb1 <- crea.tablaX(c(88,160,130,
                          125,200,233,
                          136,230,98,
                          95,190,106), numalternativas = 4, numestados = 3)
kable(tablaPb1)
```

*Solución Tabla (a)*:

#### Solución en caso favorable:

```{r, echo=FALSE}
####CRITERIO DE WALD O PESIMISTA####
criterio.Wald(tablaPb1, favorable = T)
#Según el criterio de Wald, la mejor opción es d2

####CRITERIO OPTIMISTA####
criterio.Optimista(tablaPb1, T)
#El criterio optimista coincide con el criterio de Wald, considera como mejor opción d2

####CRITERIO DE HURWICZ####
criterio.Hurwicz(tablaPb1, T) #con alfa=0.3 por defecto
#El criterio de Hurwicz considera d2 como la mejor opción para un alfa=0.3. 
#Probemos con alfa=0.8
criterio.Hurwicz(tablaPb1, alfa = 0.8, T)
#Sigue considerando d2 como mejor opción
#Cabe resaltar que al coincidir el criterio pesimista y optimista es coherente que aún variando
#alfa se siga obteniendo el mismo resultado

dibuja.criterio.Hurwicz(tablaPb1, T)
#Se puede observar gráficamente como la línea discontinua coincide con la de d2

####CRITERIO DE SAVAGE####
criterio.Savage(tablaPb1, T)
#El criterio de Savage también considera d2 como la mejor opción

####CRITERIO LAPLACE####
criterio.Laplace(tablaPb1, T)
#Laplace considera d2 la mejor opción, al igual que los anteriores

####CRITERIO DEL PUNTO IDEAL####
criterio.PuntoIdeal(tablaPb1, T)
#El criterio del Punto Ideal es coincidente con los anteriores
```

**CONCLUSIÓN**: Podemos concluir, por lo tanto, que en situación favorable, es decir, tratándose de ganancias o beneficios, todos los criterios coinciden en que la mejor opción dada la anterior matriz de decisión es la d2 


#### Solución en caso desfavorable:

```{r, echo=FALSE}
#Si consideramos los valores de la tabla como costes o similar entonces se trataría como desfavorable

####CRITERIO DE WALD O PESIMISTA####
criterio.Wald(tablaPb1, F)
#El criterio de Wald considera como mejor opción en caso desfavorable d1

####CRITERIO OPTIMISTA####
criterio.Optimista(tablaPb1,F)
#El criterio optimista coincide con el pesimista. La mejor opción es d1

####CRITERIO DE HURWICZ####
criterio.Hurwicz(tablaPb1, favorable = F) #con alfa=0.3 por defecto
#El criterio de Hurwicz considera d1 como la mejor opción para un alfa=0.3. 
#Probemos con alfa=0.8
criterio.Hurwicz(tablaPb1, alfa = 0.8, favorable = F)
#Sigue considerando d1 como mejor opción

dibuja.criterio.Hurwicz(tablaPb1, favorable = F)
#Se puede observar gráficamente como la línea discontinua coincide con la de d1

####CRITERIO DE SAVAGE####
savageDesf <- criterio.Savage(tablaPb1, favorable = F)
#El criterio de Savage considera d4 como la mejor opción. Aún así, si observamos el valor
#que toman cada una de las alternativas, aunque este criterio no está de acuerdo con los anteriores
#se ve como la diferencia de la alternativa d1 y la d4 es muy pequeño
savageDesf$ValorAlternativas[c(1,4)]

####CRITERIO LAPLACE####
criterio.Laplace(tablaPb1, favorable = F)
#Laplace considera d1 la mejor opción

####CRITERIO DEL PUNTO IDEAL####
criterio.PuntoIdeal(tablaPb1, favorable = F)
#El criterio del Punto Ideal coincide con Savage considerando que d4 es la mejor opción. Aún así,
#la diferencia entre el valor de las alternativas d1 y d4 en este caso es casi despreciable,
#teniendo en cuenta la gran diferencia con respecto a todas las demás opciones posibles

```

**Conclusión**: Dado que la mayoría de los criterios consideran d1 como la opción más apropiada y que los que no lo hacen la consideran como segunda mejor alternativa y con muy poca diferencia con respecto a la que sería su alternativa óptima (d4), la opción óptima final sería d1.

* *TABLA (B)*:
```{r, echo=false}
set.seed(26072001)
tbl1 <- crea.tablaX(rpois(15*10, 21), 
                    numalternativas = 15,
                    numestados = 10)
knitr::kable(tbl1)

```

*Solución Tabla (b)*:


* *TABLA (C)*:

```{r, echo=FALSE}

set.seed(05072000)

n_states <- 11
n_alternativas <- 5

tabla1 <- crea.tablaX(rexp(n_states*n_alternativas), 
                    numalternativas = n_alternativas,
                    numestados = n_states)
knitr::kable(tabla1)

```
*Solución Tabla (C)*:

#### Solución en caso favorable:

#### Solución en caso desfavorable:

* *TABLA (D)*: 

```{r, echo=FALSE}
matriz2 = crea.tablaX(c(50, 100, 75,
                        25, 75, 125,
                        55, 80, 100), numalternativas = 3, numestados = 3)
kable(matriz2)
```

*Solución tabla (d)*:

#### Solución en caso favorable:

#### Solución en caso desfavorable:

\newpage 

## Enunciados referidos a situaciones reales:

### Problema 1:

Un estudiante con un nivel medio-avanzado en inglés, pero sin certificar, está considerando sacarse el título correspondiente para mejorar su currículum y tener mejores oportunidades académicas y laborales. Tiene la obligación de obtener alguna titulación para la obtención de su título de grado y está considerando las opciones de tratar de obtener un First Certificate (B2) o un Advanced Certificate (C1), ambos muy bien valorados.

El examen correspondiente al nivel B2, junto con un curso asociado, cuesta 400€. Si aprueba este examen, se le concederá al estudiante una beca de 400€, lo que implica cubrir todos los gastos. Por otro lado, el examen correspondiente a C1, con su curso de preparación, tiene un coste superior: 600€. No obstante, la beca que se obtendría en caso de superar esta prueba alcanza los 1000€, otorgando un beneficio de 400€.

Existe una tercera opción: un examen que contempla obtener un nivel u otro según la calificación que tenga el alumno, siempre y cuando lo apruebe. Su coste es de 900€, incluyendo el curso. Dado que no es lo mismo obtener un nivel u otro (B2 o C1), la beca varía en función del nivel que se alcanza. Si el estudiante obtiene, en esta modalidad de examen, un B2, la beca asciende a 1000€, dándole un beneficio de 100€. Si obtiene un C1, la beca es de 1150€, con un beneficio de 250€.

Si tenemos en cuenta los beneficios que podría obtener el estudiante, ¿qué opción sería la más acertada teniendo en cuenta la incertidumbre asociada a su capacidad para aprobar o no los exámenes?

**Solución**:
```{r, echo=FALSE}
tablaPb2 <- crea.tablaX(c(-400, 0, 0,
                          -600, 400, 400,
                          -900, 100, 250), numalternativas = 3, numestados = 3)
kable(tablaPb2)
resultado <- criterio.Todos(tablaPb2, favorable = T)
kable(resultado)

kable(criterio.Todos(tablaPb2, favorable = T, alfa=0.35))

```

* **Conclusión**: La mayoría de los criterios considera que realizar el C1 es lo mejor que el estudiante puede hacer a nivel económico. El criterio pesimista o criterio de Wald, tal y cómo su propio nombre indica, cree que tratar de obtener el B2 es la mejor alternativa dado que en caso de suspender es el que menos coste tiene. Con el alfa=0.3 por defecto, el criterio de Hurwicz apoya más el B2 por la misma razón que lo hace Wald. Sin embargo, si aumentamos lo mínimo alfa, por ejemplo a 0.35, el criterio de Hurwicz coincide con los demás criterios en que la opción más ventajosa es el examen de C1.

#Por tanto, realizar el examen de C1 es la alternativa más acertada para el estudiante.

### Problema 2:

El coche lo pueden comprar en cuatro concesionarios distintos pero cada uno ofrece diferentes precios y términos por el mismo coche:

1.  Concesionario RedWheel: les ofrece como mejor oferta por el coche una fianza de 10.000€ y un precio final de 30.000€
2.  Concesionario ToyotaPower: les ofrece una fianza de 5.000€ y como precio final 40.000€
3.  Concesionario FreeAutos: su mejor oferta es pagar una entrada de 10.000€ y como precio final 20.000€
4.  Concesionario Route100: les ofrece no pagar fianza a cambio de un precio final de 50.000€

Pero esto no es todo, ya que la decisión no es tan fácil porque dependiendo del concesionario la calidad del coche será muy diferente, ya que los del concesionario les pueden dar una de dos, o un coche de segunda mano que parece nuevo o un coche nuevo, así que Juan y Pedro han estimado los siguientes gastos que tendrían con el coche:

Si coche fraude:

1.  RedWheel: 500€ al año durante 15 años
2.  ToyotaPower: 100€ al año durante 20 años
3.  FreeAutos: 300€ al año por 25 años
4.  Route100: 250€ al año por 10 años

Si coche nuevo de verdad:

1.  RedWheel: 50€ al año durante 5 años
2.  ToyotaPower: 10€ al año durante 4 años
3.  FreeAutos: 30€ al año por 2 años
4.  Route100: 25€ al año por 3 años

Teniendo en cuenta, que Juan piensa que no los van a engañar con el coche y Pedro quiere elegir la opción que les permita arrepentirse menos, ¿qué decidirá cada uno?

### Problema 3:

La empresa Jamestown se dedica a la inversión inmobiliaria construyendo, renovando y reacondicionando edificios. Recientemente ha adquirido por 2.000 euros el edificio de una antigua fábrica de bicicletas en el distrito de Schinkel, en Amsterdam. De momento no se han hecho modificaciones, sin embargo el propietario del edificio colindante está interesado en ampliar sus oficinas y ofrece 2.200 euros por el edificio.

En caso de no vender, se plantea la posibilidad de renovar la fábrica y convertirla en un espacio de oficinas moderno o en viviendas. Los costes estimados de dichas reformas son 300 y 1.000 euros, respectivamente. Se estima que en condiciones normales el valor de mercado del edificio reformado aumentaría en 1.300 para las oficinas y 1.750 para las viviendas.

Para tomar la decisión también se considera el contexto económico y urbanístico:

-   El fenómeno *work-from-home* influye en la demanda de oficinas y no se sabe qué puede ocurrir en un futuro cercano:
    -   Si la demanda de oficinas cae, el precio de venta de las oficinas disminuirá un 60%.
    -   Si la demanda de oficinas se mantiene, el precio de venta de las oficinas se mantendrá.
-   El ayuntamiento pretende renovar las calles e infraestructuras de la zona y se piensa que en un futuro próximo el barrio puede ser más atractivo, repercutiendo en los alquileres y por ende en las transacciones:
    -   Si la percepción del barrio mejora, se podrán vender los inmuebles por un 30% más.
    -   Si la percepción del barrio empeora, se podrán vender los inmuebles por un 30% menos.

### Problema 4:

Un agricultor de un remoto pueblo al pie del volcan Vesubio tiene que decidir qué hortalizas plantar en su campo. Cada hortaliza lleva asociado un precio de venta (€/kg), un número de unidades que pueden plantarse en el campo y un coeficiente que representa la probabilidad de supervivencia a un clima específico.

```{r echo=FALSE}
vegetables <- data.frame(
  name = c("Patata", "Tomate", "Berenjena", "Pimientos", "Calabacines", "Cebolla"),
  price_per_kg = c(1.39, 2.40, 1.84, 3.12, 1.88, 1.86),
  quantity = c(300, 240, 300, 400, 400, 300),
  survival_coeff_clima1 = c(0.7, 0.3, 0.4, 0.5, 0.3, 0.9),
  survival_coeff_clima2 = c(0.8, 0.5, 0.6, 0.7, 0.5, 0.8),
  survival_coeff_clima3 = c(0.7, 0.8, 0.5, 0.6, 0.7, 07)
)

knitr::kable(vegetables)
```

En esa región hay cuatro condiciones climáticas posibles y por el cambio climático no existe ningún modelo matemático en el que el agricultor pueda basarse para predecir el clima de la próxima temporada. Supongamos que el agricultor consigue vender todas las hortalizas que han sobrevivido en el momento de la cosecha. Cual hortalizas tiene que plantar el agricultor para maximizar su ganancia?
