---
title: "Enunciados junto con las soluciones"
author: "Jesús Manuel Falcón García, Marco Galliani, Ferran Garcia López, Soledad Gallego Benot"
output: 
  html_document:
    toc: TRUE
  
---

```{r sttings, echo=FALSE}
library(knitr)
source("scripts/teoriadecision_funciones_incertidumbre.R")
```


## Tablas de decisión:

### TABLA (A): Soledad Gallego Benot

```{r, echo=FALSE}
tablaPb1 <- crea.tablaX(c(88,160,130,
                          125,200,233,
                          136,230,98,
                          95,190,106), numalternativas = 4, numestados = 3)
kable(tablaPb1)
```

*Solución Tabla (a)*:

#### Solución en caso favorable:

```{r, echo=FALSE}
####CRITERIO DE WALD O PESIMISTA####
criterio.Wald(tablaPb1, favorable = T)
#Según el criterio de Wald, la mejor opción es d2

####CRITERIO OPTIMISTA####
criterio.Optimista(tablaPb1, T)
#El criterio optimista coincide con el criterio de Wald, considera como mejor opción d2

####CRITERIO DE HURWICZ####
criterio.Hurwicz(tablaPb1, T) #con alfa=0.3 por defecto
#El criterio de Hurwicz considera d2 como la mejor opción para un alfa=0.3. 
#Probemos con alfa=0.8
criterio.Hurwicz(tablaPb1, alfa = 0.8, T)
#Sigue considerando d2 como mejor opción
#Cabe resaltar que al coincidir el criterio pesimista y optimista es coherente que aún variando
#alfa se siga obteniendo el mismo resultado

dibuja.criterio.Hurwicz(tablaPb1, T)
#Se puede observar gráficamente como la línea discontinua coincide con la de d2

####CRITERIO DE SAVAGE####
criterio.Savage(tablaPb1, T)
#El criterio de Savage también considera d2 como la mejor opción

####CRITERIO LAPLACE####
criterio.Laplace(tablaPb1, T)
#Laplace considera d2 la mejor opción, al igual que los anteriores

####CRITERIO DEL PUNTO IDEAL####
criterio.PuntoIdeal(tablaPb1, T)
#El criterio del Punto Ideal es coincidente con los anteriores
```

**CONCLUSIÓN**: Podemos concluir, por lo tanto, que en situación favorable, es decir, tratándose de ganancias o beneficios, todos los criterios coinciden en que la mejor opción dada la anterior matriz de decisión es la d2

#### Solución en caso desfavorable:

```{r, echo=FALSE}
#Si consideramos los valores de la tabla como costes o similar entonces se trataría como desfavorable

####CRITERIO DE WALD O PESIMISTA####
criterio.Wald(tablaPb1, F)
#El criterio de Wald considera como mejor opción en caso desfavorable d1

####CRITERIO OPTIMISTA####
criterio.Optimista(tablaPb1,F)
#El criterio optimista coincide con el pesimista. La mejor opción es d1

####CRITERIO DE HURWICZ####
criterio.Hurwicz(tablaPb1, favorable = F) #con alfa=0.3 por defecto
#El criterio de Hurwicz considera d1 como la mejor opción para un alfa=0.3. 
#Probemos con alfa=0.8
criterio.Hurwicz(tablaPb1, alfa = 0.8, favorable = F)
#Sigue considerando d1 como mejor opción

dibuja.criterio.Hurwicz(tablaPb1, favorable = F)
#Se puede observar gráficamente como la línea discontinua coincide con la de d1

####CRITERIO DE SAVAGE####
savageDesf <- criterio.Savage(tablaPb1, favorable = F)
#El criterio de Savage considera d4 como la mejor opción. Aún así, si observamos el valor
#que toman cada una de las alternativas, aunque este criterio no está de acuerdo con los anteriores
#se ve como la diferencia de la alternativa d1 y la d4 es muy pequeño
savageDesf$ValorAlternativas[c(1,4)]

####CRITERIO LAPLACE####
criterio.Laplace(tablaPb1, favorable = F)
#Laplace considera d1 la mejor opción

####CRITERIO DEL PUNTO IDEAL####
criterio.PuntoIdeal(tablaPb1, favorable = F)
#El criterio del Punto Ideal coincide con Savage considerando que d4 es la mejor opción. Aún así,
#la diferencia entre el valor de las alternativas d1 y d4 en este caso es casi despreciable,
#teniendo en cuenta la gran diferencia con respecto a todas las demás opciones posibles

```

**Conclusión**: Dado que la mayoría de los criterios consideran d1 como la opción más apropiada y que los que no lo hacen la consideran como segunda mejor alternativa y con muy poca diferencia con respecto a la que sería su alternativa óptima (d4), la opción óptima final sería d1.

### TABLA (B): Ferran Garcia López

```{r, echo=FALSE}
set.seed(26072001)

tbl1 <- crea.tablaX(rpois(15*10, 21), 
                    numalternativas = 15,
                    numestados = 10)
knitr::kable(tbl1)
```

*Solución Tabla (b)*:
#### Solución en caso favorable:

```{r, echo=FALSE}
# criterio optimista
fav1 <- criterio.Optimista(tablaX = tbl1, 
                   favorable = TRUE)

cat("Usando el criterio", fav1$criterio, 
    "la alternativa óptima es", names(fav1$AlternativaOptima), 
    "con un valor de", fav1$ValorOptimo, "\n")
```
```{r, echo=FALSE}
# criterio wald
fav2 <- criterio.Wald(tablaX = tbl1,
                      favorable = TRUE)

cat("Usando el criterio", fav2$criterio, 
    "la alternativa óptima es", names(fav2$AlternativaOptima), 
    "con un valor de", fav2$ValorOptimo, "\n")
```
```{r, echo=FALSE}
# criterio hurwicz
fav3 <- criterio.Hurwicz(tablaX = tbl1,
                         favorable = TRUE)

cat("Usando el criterio", fav3$criterio, 
    "con un alpha de", fav3$alfa,
    "la alternativa óptima es", names(fav3$AlternativaOptima), 
    "con un valor de", fav3$ValorOptimo, "\n")
```
```{r, echo=FALSE}
# criterio laplace
fav4 <- criterio.Laplace(tablaX = tbl1,
                         favorable = TRUE)

cat("Usando el criterio", fav4$criterio, 
    "la alternativa óptima es", names(fav4$AlternativaOptima), 
    "con un valor de", fav4$ValorOptimo, "\n")
```
```{r, echo=FALSE}
# criterio laplace
fav5 <- criterio.Savage(tablaX = tbl1,
                        favorable = TRUE)

cat("Usando el criterio", fav5$criterio, 
    "la alternativa óptima es", names(fav5$AlternativaOptima), 
    "con un valor de", fav5$ValorOptimo, "\n")
```
```{r, echo=FALSE}
# criterio laplace
fav6 <- criterio.PuntoIdeal(tablaX = tbl1,
                            favorable = TRUE)

cat("Usando el criterio", fav6$criterio, 
    "la alternativa óptima es", names(fav6$AlternativaOptima), 
    "con un valor de", fav6$ValorOptimo, "\n")
```
Recogiendo las decisiones de todos los criterios:

```{r, echo=FALSE}
fav <- cbind(criterio = c(fav1$criterio, fav2$criterio,
                          paste(fav3$criterio, "con alpha de", fav3$alfa), 
                          fav4$criterio, fav5$criterio, fav6$criterio), 
             decision = c(paste(names(fav1$AlternativaOptima), collapse = ", "),
                          paste(names(fav2$AlternativaOptima), collapse = ", "),
                          paste(names(fav3$AlternativaOptima), collapse = ", "),
                          paste(names(fav4$AlternativaOptima), collapse = ", "),
                          paste(names(fav5$AlternativaOptima), collapse = ", "),
                          paste(names(fav6$AlternativaOptima), collapse = ", ")),
             valor = round(c(fav1$ValorOptimo, fav2$ValorOptimo,
                             fav3$ValorOptimo, fav4$ValorOptimo,
                             fav5$ValorOptimo, fav6$ValorOptimo), digits = 2))
row.names(fav) <- NULL
knitr::kable(fav)
```


#### Solución en caso desfavorable:

```{r, echo=FALSE}
# criterio optimista
fav1 <- criterio.Optimista(tablaX = tbl1, 
                   favorable = FALSE)

cat("Usando el criterio", fav1$criterio, 
    "la alternativa óptima es", names(fav1$AlternativaOptima), 
    "con un valor de", fav1$ValorOptimo, "\n")
```

```{r, echo=FALSE}
# criterio wald
fav2 <- criterio.Wald(tablaX = tbl1,
                      favorable = FALSE)

cat("Usando el criterio", fav2$criterio, 
    "la alternativa óptima es", names(fav2$AlternativaOptima), 
    "con un valor de", fav2$ValorOptimo, "\n")
```

```{r, echo=FALSE}
# criterio hurwicz
fav3 <- criterio.Hurwicz(tablaX = tbl1,
                         favorable = FALSE)

cat("Usando el criterio", fav3$criterio, 
    "con un alpha de", fav3$alfa,
    "la alternativa óptima es", names(fav3$AlternativaOptima), 
    "con un valor de", fav3$ValorOptimo, "\n")
```

```{r, echo=FALSE}
# criterio laplace
fav4 <- criterio.Laplace(tablaX = tbl1,
                         favorable = FALSE)

cat("Usando el criterio", fav4$criterio, 
    "la alternativa óptima es", names(fav4$AlternativaOptima), 
    "con un valor de", fav4$ValorOptimo, "\n")
```

```{r, echo=FALSE}
# criterio laplace
fav5 <- criterio.Savage(tablaX = tbl1,
                        favorable = FALSE)

cat("Usando el criterio", fav5$criterio, 
    "la alternativa óptima es", names(fav5$AlternativaOptima), 
    "con un valor de", fav5$ValorOptimo, "\n")
```

```{r, echo=FALSE}
# criterio laplace
fav6 <- criterio.PuntoIdeal(tablaX = tbl1,
                            favorable = FALSE)

cat("Usando el criterio", fav6$criterio, 
    "la alternativa óptima es", names(fav6$AlternativaOptima), 
    "con un valor de", fav6$ValorOptimo, "\n")
```
Recogiendo las decisiones de todos los criterios:

```{r, echo=FALSE}
fav <- cbind(criterio = c(fav1$criterio, fav2$criterio,
                          paste(fav3$criterio, "con alpha de", fav3$alfa), 
                          fav4$criterio, fav5$criterio, fav6$criterio), 
             decision = c(paste(names(fav1$AlternativaOptima), collapse = ", "),
                          paste(names(fav2$AlternativaOptima), collapse = ", "),
                          paste(names(fav3$AlternativaOptima), collapse = ", "),
                          paste(names(fav4$AlternativaOptima), collapse = ", "),
                          paste(names(fav5$AlternativaOptima), collapse = ", "),
                          paste(names(fav6$AlternativaOptima), collapse = ", ")),
             valor = round(c(fav1$ValorOptimo, fav2$ValorOptimo,
                             fav3$ValorOptimo, fav4$ValorOptimo,
                             fav5$ValorOptimo, fav6$ValorOptimo), digits = 2))
row.names(fav) <- NULL
knitr::kable(fav)
```


### TABLA (C): Marco Galliani

```{r, echo=FALSE}
set.seed(05072000)

n_states <- 11
n_alternativas <- 5

tabla1 <- crea.tablaX(rexp(n_states*n_alternativas), 
                    numalternativas = n_alternativas,
                    numestados = n_states)
knitr::kable(tabla1)

```

*Solución Tabla (C)*:

```{r, echo=FALSE}
computing_crit_results <- function(tablaX, favorable, alfa){
  crit_results <- list()
  crit_results[["Wald"]] <- criterio.Wald(tablaX = tablaX, favorable = favorable)
  crit_results[["Optimista"]] <- criterio.Optimista(tablaX = tablaX, favorable = favorable)
  crit_results[["Hurwicz"]] <- criterio.Hurwicz(tablaX = tablaX, favorable = favorable,  alfa = alfa)
  crit_results[["Laplace"]] <- criterio.Laplace(tablaX = tablaX, favorable = favorable)
  crit_results[["Savage"]] <- criterio.Savage(tablaX = tablaX,favorable = favorable)
  crit_results[["PuntoIdeal"]] <- criterio.PuntoIdeal(tablaX = tablaX, favorable = favorable)
  return(crit_results)
}
```

#### Solución en caso favorable:
```{r}
ES_FAVORABLE <- TRUE
results <- computing_crit_results(tablaX = tabla1,
                                  favorable = ES_FAVORABLE,
                                  alfa = 0.5)
#results
table_sol <- list()
for(name in names(results)){
  table_sol[["Criterio"]] <- c(table_sol[["Criterio"]], results[[name]]$criterio)
  table_sol[["Alternativa Optima"]] <- c(table_sol[["Alternativa Optima"]], results[[name]]$AlternativaOptima)
}
names(table_sol) <- c("Criterio", "Alternativa Optima")
table_sol <- as.data.frame(table_sol)

knitr::kable(table_sol)
```
La alternativa optima por todo los criterios es 2, excepto por el criterio de Savage que elige la alternativa 4. El criterio de Savage trata de minimizar el arrepentimiento. Si somos interesados a minimizar el arrepentimiento eligiremos la alternativa 4.

#### Solución en caso desfavorable:
```{r}
ES_FAVORABLE <- FALSE
results <- computing_crit_results(tablaX = tabla1,
                                  favorable = ES_FAVORABLE,
                                  alfa = 0.5)
#results
table_sol <- list()
for(name in names(results)){
  table_sol[["Criterio"]] <- c(table_sol[["Criterio"]], results[[name]]$criterio)
  table_sol[["Alternativa Optima"]] <- c(table_sol[["Alternativa Optima"]], results[[name]]$AlternativaOptima)
}
names(table_sol) <- c("Criterio", "Alternativa Optima")
table_sol <- as.data.frame(table_sol)

knitr::kable(table_sol)
```
La alternativa optima es la 3 por todos los criterio, excepto por el criterio optimista.
```{r}
dibuja.criterio.Hurwicz_Intervalos(tabla1, favorable = F)
```
Para un alfa mayor que $0.986$ el criterio de Hurwicz tambien elige la alternativa 5. El grado de optimismo para eligir la alternativa es muy alto

### TABLA (D): Jesús Manuel Falcón García

```{r, echo=FALSE}
matriz2 = crea.tablaX(c(50, 100, 75,
                        25, 75, 125,
                        55, 80, 100), numalternativas = 3, numestados = 3)
kable(matriz2)
```

*Solución tabla (d)*:

#### Solución en caso favorable:
```{r}
decision1 = criterio.Hurwicz(matriz2, alfa = 0.5, favorable = T)
decision1
#la mejor decisión es la d3 alcanzando valor óptimo 77.5

decision2 = criterio.Hurwicz.General(matriz2, alfa = 0.5, favorable = T)
decision2
#mismo resultado 

decision3 = criterio.Laplace(matriz2, favorable = T)
decision3
#la mejor decisión es la d3 alcanzando valor óptimo 78.33

decision4 = criterio.Optimista(matriz2, favorable = T)
decision4
#la mejor decisión es la d4 alcanzando valor óptimo 125

decision5 = criterio.PuntoIdeal(matriz2, favorable = T)
decision5
#la mejor decisión es la d3 alcanzando valor óptimo 32.01562

decision6 = criterio.Savage(matriz2, favorable = T)
decision6
#la mejor decisión es la d3 alcanzando valor óptimo 25

decision7 = criterio.Wald(matriz2, favorable = T)
decision7
#la mejor decisión es la d3 alcanzando valor óptimo 55
```


#### Solución en caso desfavorable:
```{r}
decision1F = criterio.Hurwicz(matriz2, alfa = 0.5, favorable = F)
decision1F
#la mejor decisión es la d2 alcanzando valor óptimo 75

decision2F = criterio.Hurwicz.General(matriz2, alfa = 0.5, favorable = F)
decision2F
#mismo resultado 

decision3F = criterio.Laplace(matriz2, favorable = F)
decision3F
#la mejor decisión es la d2 alcanzando valor óptimo 75

decision4F = criterio.Optimista(matriz2, favorable = F)
decision4F
#la mejor decisión es la d2 alcanzando valor óptimo 25

decision5F = criterio.PuntoIdeal(matriz2, favorable = F)
decision5F
#la mejor decisión es la d1 alcanzando valor óptimo 35.35534

decision6F = criterio.Savage(matriz2, favorable = F)
decision6F
#la mejor decisión es la d1 alcanzando valor óptimo 25

decision7F = criterio.Wald(matriz2, favorable = F)
decision7F
#la mejor decisión es la d3 alcanzando valor óptimo 100
```


\newpage

## Enunciados referidos a situaciones reales:

### Problema 1: Soledad Gallego Benot

Un estudiante con un nivel medio-avanzado en inglés, pero sin certificar, está considerando sacarse el título correspondiente para mejorar su currículum y tener mejores oportunidades académicas y laborales. Tiene la obligación de obtener alguna titulación para la obtención de su título de grado y está considerando las opciones de tratar de obtener un First Certificate (B2) o un Advanced Certificate (C1), ambos muy bien valorados.

El examen correspondiente al nivel B2, junto con un curso asociado, cuesta 400€. Si aprueba este examen, se le concederá al estudiante una beca de 400€, lo que implica cubrir todos los gastos. Por otro lado, el examen correspondiente a C1, con su curso de preparación, tiene un coste superior: 600€. No obstante, la beca que se obtendría en caso de superar esta prueba alcanza los 1000€, otorgando un beneficio de 400€.

Existe una tercera opción: un examen que contempla obtener un nivel u otro según la calificación que tenga el alumno, siempre y cuando lo apruebe. Su coste es de 900€, incluyendo el curso. Dado que no es lo mismo obtener un nivel u otro (B2 o C1), la beca varía en función del nivel que se alcanza. Si el estudiante obtiene, en esta modalidad de examen, un B2, la beca asciende a 1000€, dándole un beneficio de 100€. Si obtiene un C1, la beca es de 1150€, con un beneficio de 250€.

Si tenemos en cuenta los beneficios que podría obtener el estudiante, ¿qué opción sería la más acertada teniendo en cuenta la incertidumbre asociada a su capacidad para aprobar o no los exámenes?

**Solución**:

```{r, echo=FALSE}
tablaPb2 <- crea.tablaX(c(-400, 0, 0,
                          -600, 400, 400,
                          -900, 100, 250), numalternativas = 3, numestados = 3)
kable(tablaPb2)
resultado <- criterio.Todos(tablaPb2, favorable = T)
kable(resultado)

kable(criterio.Todos(tablaPb2, favorable = T, alfa=0.35))

```

-   **Conclusión**: La mayoría de los criterios considera que realizar el C1 es lo mejor que el estudiante puede hacer a nivel económico. El criterio pesimista o criterio de Wald, tal y cómo su propio nombre indica, cree que tratar de obtener el B2 es la mejor alternativa dado que en caso de suspender es el que menos coste tiene. Con el alfa=0.3 por defecto, el criterio de Hurwicz apoya más el B2 por la misma razón que lo hace Wald. Sin embargo, si aumentamos lo mínimo alfa, por ejemplo a 0.35, el criterio de Hurwicz coincide con los demás criterios en que la opción más ventajosa es el examen de C1.

Por tanto, realizar el examen de C1 es la alternativa más acertada para el estudiante.

### Problema 2: Jesús Manuel Falcón García

El coche lo pueden comprar en cuatro concesionarios distintos pero cada uno ofrece diferentes precios y términos por el mismo coche:

1.  Concesionario RedWheel: les ofrece como mejor oferta por el coche una fianza de 10.000€ y un precio final de 30.000€
2.  Concesionario ToyotaPower: les ofrece una fianza de 5.000€ y como precio final 40.000€
3.  Concesionario FreeAutos: su mejor oferta es pagar una entrada de 10.000€ y como precio final 20.000€
4.  Concesionario Route100: les ofrece no pagar fianza a cambio de un precio final de 50.000€

Pero esto no es todo, ya que la decisión no es tan fácil porque dependiendo del concesionario la calidad del coche será muy diferente, ya que los del concesionario les pueden dar una de dos, o un coche de segunda mano que parece nuevo o un coche nuevo, así que Juan y Pedro han estimado los siguientes gastos que tendrían con el coche:

Si coche fraude:

1.  RedWheel: 500€ al año durante 15 años
2.  ToyotaPower: 100€ al año durante 20 años
3.  FreeAutos: 300€ al año por 25 años
4.  Route100: 250€ al año por 10 años

Si coche nuevo de verdad:

1.  RedWheel: 50€ al año durante 5 años
2.  ToyotaPower: 10€ al año durante 4 años
3.  FreeAutos: 30€ al año por 2 años
4.  Route100: 25€ al año por 3 años

Teniendo en cuenta, que Juan piensa que no los van a engañar con el coche y Pedro quiere elegir la opción que les permita arrepentirse menos, ¿qué decidirá cada uno?

```{r}
matriz.costos = crea.tablaX(c(40000+500*15, 40000+50*5,
                              45000+100*20, 45000+10*4,
                              30000+3000*25, 30000+30*2,
                              50000+250*10, 50000+25*3), numalternativas = 4,
                            numestados = 2)
matriz.costos

rownames(matriz.costos) = c("RedWheel", "ToyotaPower", "FreeAutos", "Route100")

decision.Juan = criterio.Optimista(matriz.costos, F) #la F es para indicar que no es
#una matriz de datos favorables sino de costes, para la decisión de Juan hay que 
#aplicar este criterio porque se corresponde con la actitud optimista de Juan
decision.Juan

#vemos que Juan optará por comprar el coche en el concesionario FreeAutos,
#alcanzado un valor óptimo de 30.060€

#estudiamos también el caso opuesto, es decir, si fuera pesimista:

decision.Juan2 = criterio.Wald(matriz.costos, F)
decision.Juan2
#en este caso Juan escogería el concesionario ToyotaPower y el valor óptimo 
#que obtendría sería de 47.000€

decision.Pedro = criterio.Savage(matriz.costos, F) #aplicamos este criterio para 
#Pedro ya que quiere la opción que le haga arrepentirse menos

decision.Pedro
#vemos que Pedro se decantará por el concesionario RedWheel, teniendo valor óptimo
# de 10.190€

decision.total = criterio.Todos(matriz.costos, 0.5, F)
decision.total
#aquí vemos que en general la mejor opción con alfa 
#de 0.5 es la del concesionario FreeAutos 
#seguido del Route100

decision.total = criterio.Todos(matriz.costos, 0.1, F)
decision.total
#aquí vemos que en general la mejor opción cambiando el valor de alfa 
#a 0.5 es la del concesionario RedWheel

decision.total = criterio.Todos(matriz.costos, 0.9, F)
decision.total
#y por último con otro valor de alfa, esta vez 0.9, vemos que
#prácticamente hay un empate entre FreeAutos y RedWheel

##Como conclusiones finales podemos decir que en general el 
#concesionario Route100 es el peor mientras que RedWheel y FreeAutos están
#prácticamente empatados como la mejor opción
```


### Problema 3: Ferran Garcia López

La empresa Jamestown se dedica a la inversión inmobiliaria construyendo, renovando y reacondicionando edificios. Recientemente ha adquirido por 2.000 euros el edificio de una antigua fábrica de bicicletas en el distrito de Schinkel, en Amsterdam. De momento no se han hecho modificaciones, sin embargo el propietario del edificio colindante está interesado en ampliar sus oficinas y ofrece 2.200 euros por el edificio.

En caso de no vender, se plantea la posibilidad de renovar la fábrica y convertirla en un espacio de oficinas moderno o en viviendas. Los costes estimados de dichas reformas son 300 y 1.000 euros, respectivamente. Se estima que en condiciones normales el valor de mercado del edificio reformado aumentaría en 1.300 para las oficinas y 1.750 para las viviendas.

Para tomar la decisión también se considera el contexto económico y urbanístico:

-   El fenómeno *work-from-home* influye en la demanda de oficinas y no se sabe qué puede ocurrir en un futuro cercano:
    -   Si la demanda de oficinas cae, el precio de venta de las oficinas disminuirá un 60%.
    -   Si la demanda de oficinas se mantiene, el precio de venta de las oficinas se mantendrá.
-   El ayuntamiento pretende renovar las calles e infraestructuras de la zona y se piensa que en un futuro próximo el barrio puede ser más atractivo, repercutiendo en los alquileres y por ende en las transacciones:
    -   Si la percepción del barrio mejora, se podrán vender los inmuebles por un 30% más.
    -   Si la percepción del barrio empeora, se podrán vender los inmuebles por un 30% menos.


Primero identificamos las alternativas por las que nos podemos decidir:
  
  1. Vender la fábrica ahora
  2. Reconvertir la fábrica en oficinas
  3. Reconvertir la fábrica en viviendas
  4. Esperar sin renovar y vender más tarde
  
Luego identificamos los estados de la naturaleza:

  1. La demanda de oficinas se mantiene y el barrio es más atractivo
  2. La demanda de las oficinas cae y el barrio es más atractivo
  3. La demanda de las oficinas se mantiene y el barrio es menos atractivo
  4. La demanda de las oficinas cae y el barrio es menos atractivo
  
Después definimos la matriz de decisión, cuyo criterio queremos maximizar:

```{r}
# DEFINIMOS LOS PARÁMETROS DE LA MATRIZ

pc <- 2000 # precio de compra
pv <- 2200 # precio de venta ahora

bm <- 1.3 # factor precio si la percepción del barrio mejora
be <- .7 # factor precio si la percepción del barrio empeora

do <- .4 # factor precio de las oficinas si su demanda cae

co <- 300 # coste oficinas
apo <- 1000 # aumento de precio por reforma en oficinas
  
cv <- 1300 # coste viviendas
apv <- 1750 # aumento de precio por reforma en viviendas
```

```{r}
# DEFINIMOS LA MATRIZ

tbl2 <- crea.tablaX(c(rep(pv - pc, 4),
                 apo*bm - co, apo*do*bm - co, apo*be - co, apo*do*be - co,
                 rep(apv*bm - cv, 2), rep(apv*be - cv, 2),
                 rep(pc*(bm - 1), 2), rep(pc*(be - 1), 2)
                 ), numalternativas = 4)
kable(tbl2)
```

Resolvemos para todos los criterios:

```{r, echo=FALSE}
kable(criterio.Todos(tbl2)[,5:10])
```

Hay diferentes decisiones según que criterio se utilice. Si somos pesimistas, imaginando una mala percepción del barrio y una caíd de la demanda de oficinas, venderemos la fábrica ahora mismo asegurándonos un beneficio moderado. En cambio si somos optimistas nos pensaremos que la percepción del barrio mejorará y la demanda de oficinas se mantendrá así que reconvertiremos la fábrica en oficinas. Para el criterio de Hurwicz, si ponderamos el grado de optimismo según el grado de optimismo la decisión será o vender ahora (para los poco optimistas) o hacer oficinas (para los más optimistas), el grado de optimismo que hace indiferentes ambas decisiones está alrededor de 0.215. Para el reso de criterios que, minimizan el coste de oportunidad, consideran equiprobables todos los estados de la naturaleza o minimizan la distancia (con norma 1) hasta el punto ideal la decisión será construir viviendas.

En conclusión, si no somos muy pesimistas, dudaríamos entre reconvertir la fábrica en oficinas o en viviendas.


### Problema 4: Marco Galliani

Un agricultor de un remoto pueblo al pie del volcan Vesubio tiene que decidir qué hortalizas plantar en su campo. Cada hortaliza lleva asociado un precio de venta (€/kg), un número de unidades que pueden plantarse en el campo y un coeficiente que representa la probabilidad de supervivencia a un clima específico.

```{r echo=FALSE}
vegetables <- data.frame(
  name = c("Patata", "Tomate", "Berenjena", "Pimientos", "Calabacines", "Cebolla"),
  price_per_kg = c(1.39, 2.40, 1.84, 3.12, 1.88, 1.46),
  quantity = c(300, 240, 300, 200, 300, 300),
  survival_coeff_clima1 = c(0.7, 0.3, 0.4, 0.2, 0.3, 0.8),
  survival_coeff_clima2 = c(0.8, 0.5, 0.6, 0.7, 0.5, 0.8),
  survival_coeff_clima3 = c(0.7, 0.8, 0.5, 0.6, 0.7, 0.8)
)

knitr::kable(vegetables)
```

En esa región hay cuatro condiciones climáticas posibles y por el cambio climático no existe ningún modelo matemático en el que el agricultor pueda basarse para predecir el clima de la próxima temporada. Supongamos que el agricultor consigue vender todas las hortalizas que han sobrevivido en el momento de la cosecha. Cual hortalizas tiene que plantar el agricultor para maximizar su ganancia?

**Solucion:**
Construcion de la tabla decision
```{r}
temp <- NULL
table_per_lines <- c()

for(i in 1:6){
  temp <- unlist(vegetables[i,4:6]*vegetables[i,2]*vegetables[i,3])
  names(temp) <- NULL
  table_per_lines <- c(table_per_lines, temp)
}
```

Resolucion
```{r}
table <- crea.tablaX(table_per_lines, 
                     numalternativas = 6,
                     numestados = 3)

dibuja.criterio.Hurwicz_Intervalos(tablaX = table)
criterio.Todos(table, alfa = 0.5)
```

**Conclusion:**
La mejor opción para el agricultor es cultivar cebollas de acuerdo con todos los criterios de decision considerados, excepto por el criterio optimista y el criterio de Hurwicz con grado de optimismo mayor que 0.617. Si el agricultor es bastante optimista que las condiciones climaticas van a ser buenas entonces eligirà de cultivar tomate por el criterio de Hurwicz y el criterio optimista. 
